臺灣板橋地方法院刑事判決　　　　　　　　　　　　九十一年度易字第一七八五號
　　公　訴　人　臺灣板橋地方法院檢察署檢察官
　　被　　　告　己○○　男　三.
右列被告因妨害公務案件，經檢察官提起公訴（九十一年度偵字第七九一號），本院
判決如左：
    主  文
己○○無罪。
    理  由
一、公訴意旨略以：被告己○○前曾因質疑台北縣政府工務局（以下簡稱工務局）核
    發台北縣板橋市○○段三五六之二地號土地八七板建字第三四七號建築執照之適
    法性問題，與工務局承辦人員多次發生不快；於民國（下同）九十年八月六日上
    午其妻陳素卿獨自前往工務局申請六十二年度建字第二四四七號建築執照（下稱
    系爭建築執照）原卷內配筋圖說及竣工相片等資料時，經承辦人員工務局技師丁○○等交付卷內所附相片四張後，陳素卿告以己○○認為相片應有六張，丁○○
    答稱可由己○○親自前來工務局察看，陳素卿遂與己○○聯絡，己○○因而於同
    日下午二時許以電話與丁○○聯絡，明知丁○○係依法執行職務，仍基於恐嚇之
    概括犯意，先於電話中要求調閱系爭建築執照之全部案卷時，稱如不予調閱，則
    將殺害丁○○及其全家等加害生命、身體之語，恐嚇丁○○致生危害於安全，其
    後己○○前往工務局質問丁○○為何僅提供四張照片，經丁○○告知卷內資料即
    為如此後，己○○另行基於侮辱之概括犯意以三字經辱罵丁○○，丁○○隨即通
    知工務局駐衛警、政風人員等前往處理，經政風人員協調後，己○○因心有未甘
    ，復另行起意而於丁○○依法執行職務時以手戳丁○○之頭部而施強暴行為，雖
    旋為一旁之政風人員及駐衛警制止，但己○○仍承前之恐嚇及侮辱之概括犯意對
    丁○○辱罵三字經並稱要丁○○在家等候，伊要拿刀殺他等加害生命、身體之事
    恐嚇丁○○致生危害於安全，因認被告己○○係觸犯刑法第三百零五條之恐嚇罪
    嫌、第一百四十條第一項之侮辱公務員罪嫌、第一百三十五條第一項之妨害公務
    罪嫌。
二、按犯罪事實應依證據認定之，無證據不得推定其犯罪事實，又不能證明被告犯罪
    應諭知無罪之判決，刑事訴訟法第一百五十四條、第三百零一條第一項定有明文
    。次按犯罪事實之認定，應憑真實之證據，倘證據是否真實尚欠明確，自難以擬
    制推測之方法，為其判斷之基礎；而認定犯罪事實之證據係指足以認定被告確有
    犯罪行為之積極證據而言，該項證據自須適合於被告犯罪事實之認定，始得採為
    斷罪資料；苟積極證據不足為不利於被告事實之認定時，即應為有利於被告之認
    定，更不必有何有利之證據，最高法院著有五十三年臺上字第六五六號、二十九
    年上字第三一０五號、三十年上字第八一六號判例可循。且刑事訴訟上證明之資
    料，無論其為直接或間接證據，均須達於通常一般之人均不致有所懷疑，而得確
    信其為真實之程度，始得據為有罪之認定，若其關於被告是否犯罪之證明未能達
    此程度，而有合理懷疑之存在，致使無從形成有罪之確信，根據「罪證有疑，利
    於被告」之證據法則，即不得遽為不利被告之認定，亦有最高法院七十六年度臺
    上字第四九八六號判例足稽。
三、公訴人認被告涉犯右開犯行，無非右揭事實業經證人丁○○、工務局約僱人員丙○○證述在卷，並有簽呈為主要論據。訊據被告己○○堅詞否認有何犯行，辯稱
    ：伊當時僅因自覺理直氣壯所以講話聲音比較大聲，但無恐嚇或辱罵之行為，也
    沒有戳丁○○的頭之行為，伊並無恐嚇、妨害公務、侮辱公務員之犯行等語。
四、本院調查審理結果，認公訴人所指被告己○○涉犯之上開犯行，均不能證明其犯
    罪，理由如下：
１、被告被訴恐嚇危害安全罪部分：
    (1)本件公訴意旨指稱被告於九十年八月六日下午二時許，以電話恐嚇丁○○，如
      不予調閱案卷，將殺害丁○○及其全家等語，及於政風人員及駐衛警前往制止
      時，己○○仍承前之恐嚇之概括犯意對丁○○稱要丁○○在家等候，伊要拿刀
      殺他，而認被告涉有連續恐嚇危害安全罪嫌云云，然查：公訴人指被告涉有上
      開恐嚇危害安全犯行，僅係依被害人丁○○之指訴、證人丙○○之證詞，及簽
      呈為依據，然告訴人之告訴，係以使被告受刑事訴追為目的，是其陳述是否與
      事實相符，仍應調查其他證據以資審認。本件公訴人除被害人丁○○之指訴、
      證人丙○○之證詞及丁○○之簽呈外，並無其他直接積極之證據足為佐證，且
      丁○○、丙○○因瀆職一案，經被告己○○於九十年八月二十七日向台灣板橋
      地方法院檢察署告發，亦經本院依職權向台灣板橋地方法院檢察署函查明確，
      並有該署九十一年八月二日乙○森智九一他字第三七號函附刑事告訴狀可參，
      是其二人之陳述是否為真，應調查其他證據以資審認。且被害人丁○○於警訊
      時指稱：「我於九十年八月六日下午十六時許，民眾己○○到縣政府工務局要
      調閱配筋圖及竣工照片等資料，因己○○不相信縣政府工務局建照課所提供調
      閱資料情形，便以言詞恐嚇我，要殺我全家人的性命：：：」等語，並未指稱
      被告有在電話中恐嚇伊，於偵查中始稱：當天下午二點多，魏男即打電話給我
      ，要我給他調全卷，不然要殺我及我全家等語（見偵查卷第六十八頁背面），
      然核與證人丙○○於偵查中證稱：「：：：當時我在自己座位上，陳素卿到使
      用科申請印圖說，所以使用科打電話給我說民眾要申請的資料卷內沒有，要我
      去看一下，卷內相片只有四張，但陳女先生說有六張，我就叫她再和她先生聯
      絡，我就回辦公室，不久使用科承辦人員和陳女一起下來，我和他們解釋時魏
      男正好來電話，問我說他要申請的資料我為何不給，我說他太太不太清楚要印
      的資料，他可直接來工務局，之後魏男就來到工務局，：：：」等語（見偵查
      卷第六十九頁背面），於本院訊問時亦證稱：「陳素卿向使用管理課申請影印
      、調閱上開資料，那時不是向我們建管課申請，因陳素卿爭執其中應該有她要
      的資料，當時她不清楚被告要申請的資料為何，所以陳素卿打電話給被告，叫
      他前來閱覽。使用課的人問我們有少了東西，要我們去說明，當場我請陳素卿
      與被告講清楚究竟要什麼資料，如有須要，可以請魏先生來建管課。我在一樓
      接到魏先生的電話︵陳素卿是在二樓打給被告︶我問魏先生要的資料是什麼，
      他說要照片，基礎勘驗照片，我說案子內沒有這照片，只有四張，被告說有六
      張，我說執照在此，可前來看，事後他就過來」等語（見本院九十一年七月二
      十四日訊問筆錄），並未指稱被告有於電話中恐嚇丁○○之情事，互核並不相
      符，且證人即時任台北縣政府工務局建照課課長之甲○○，於警訊及本院訊問
      時，亦均未證述被告己○○於電話中有恐嚇之情事，有警訊筆錄及本院九十一
      年七月二十四日訊問筆錄可參，本院亦查無其他證據足證被害人丁○○所指被
      告有於電話中恐嚇之行為，是被害人丁○○指稱被告於九十年八月六日下午二
      時許，以電話恐嚇伊，如不予調閱案卷，將殺害伊及其全家云云，難信為真。
    (2)公訴人另指被告於上揭時地政風人員及駐衛警前往制止時，以言詞恐嚇丁○○
      要其在家等候，伊要拿刀殺他云云，固以丁○○之指訴及丙○○之證詞與簽呈
      為據，然查：丁○○及丙○○二人因瀆職案件經被告告發，已如前述，是其二
      人所述，仍需調查相關證據以資審認。本件當時在場之證人甲○○於警訊中證
      稱：「：：：但恐嚇他（丁○○）的字語我當時沒聽到」等語，於本院訊問時
      亦證稱：「（問：有無聽到被告有恐嚇的言語？）答：我沒聽到」（見本院九
      十一年七月二十四日訊問筆錄），核與證人即當時在場洽公之台北縣議員戊○○於本院訊問時證稱：「我在工務局附近，我聽到他們大小聲，他們是比手畫
      腳，身體很靠近，有無發生拉扯我不知道，我是去將他們拉開，我怕他們會吵
      架，所以我將己○○拉出去」「我沒聽到（己○○在政風人員、警察到場後有
      無用三字經罵及恐嚇丁○○說在家等，要拿刀殺他）」等語（見本院九十一年
      九月二十日訊問筆錄），互核相符；且被害人丁○○所提出於板橋分局之光碟
      片二片，因雜音太多無法製作譯文等情，並有丁○○之警訊筆錄可參（見偵查
      卷第七頁背面），公訴人亦未採為證據，亦有起訴書可參，經本院依職權向板
      橋分局調取該二片光碟片後，勘驗結果：其內聲音吵雜，無法聽清楚說話之內
      容，且無法辨識對話之人為何人，亦有本院九十一年十月三十一日勘驗筆錄一
      份在卷可稽，是不能僅憑被害人丁○○之指訴及有利害關係之證人丙○○之證
      詞及丁○○之簽呈，即謂被告有此部分之恐嚇危害安全犯行；本院復查無其他
      直接積極證據足證被告有公訴人所指之此部分恐嚇犯行，從而，被告被訴恐嚇
      危害安全罪部分，應認不能證明被告犯罪。
２、被告被訴妨害公務、公然侮辱部分：
  (1)公訴人指被告於上揭時間至台北縣政府工務局質問丁○○為何僅提供四張照片，
    經丁○○告知卷內資料即為如此後，己○○另行基於侮辱之概括犯意以三字經辱
    罵丁○○，丁○○隨即通知工務局駐衛警、政風人員等前往處理，經政風人員協
    調後，己○○因心有未甘，復另行起意而於丁○○依法執行職務時以手戳丁○○
    之頭部而施強暴行為，雖旋為一旁之政風人員及駐衛警制止，但己○○仍承前之
    恐嚇及侮辱之概括犯意對丁○○辱罵三字經云云，固據被害人丁○○、證人丙○○之指述及丁○○之簽呈為依據。
  (2)然查：本件被害人丁○○於偵查中指稱：被告於其說明原卷照片只有四張時，因
    不滿意就開始罵其三字經，其找政風人員及駐警前來，政風人員與課長與被告協
    調時，被告跑過來戳其頭部，被告遭政風人員及駐警拉出去，仍以三字經對其辱
    罵等語（見偵查卷第六十八頁背面及第六十九頁正面），證人丙○○則證稱：其
    與丁○○一起向被告說明，被告質疑短缺相片及法令適用問題，他不滿意，可能
    又有酒意就用三字經罵丁○○，還出手推他肩膀及頭部，課長看到就制止，並通
    知警衛，警衛就通知警察來等語（見偵查卷第六十九頁背面及七十頁正面），於
    本院訊問時則證稱：「：：：當時丁○○說明法律疑義，被告不接受，就與丁○○理論，聲音越來越大，當時我們課內同仁都在看什麼事情，後來被告罵他「幹
    你娘」（台語），還用手戳丁○○的頭。當時課內同仁有很多人都有看到。甲○○課長當時跑過來勸止，並請政風室人員、駐衛警前來阻止，後來駐警聯絡板橋
    分局，才將被告帶離，做筆錄」等語（見本院九十一年七月二十四日訊問筆錄）
    ，其二人就政風人員及駐警到來時，被告有無以三字經辱罵丁○○，及丁○○指
    稱被告戳其頭部，證人丙○○於偵查中則稱係以手推丁○○肩膀及頭部，所述即
    有不一，再參以證人甲○○於警訊中證稱：「於九十年八月六日十四時三十分左
    右，己○○當時有喝了一點酒進入我們工務局裏面辦公場所，直接找我同事丁○○，當時己○○一直以三字經「幹你娘」之類之粗話罵丁○○，我當時並不知道
    發生了何事，後來經我了解是己○○對丁○○所處理之公務不滿才會對丁○○大
    罵及咆哮」「當時己○○是有用手推丁○○，但並沒有發生太大之肢體衝突」等
    語，而於本院訊問時則證稱：「我記得那天下午，丁○○那區有人在比較大聲的
    討論事情，那時我沒特別留意。後來因有大聲吵鬧，我走到丁○○那區去了解，
    了解的結果是聲請人要我們給他一些文件及對建築法法令適用的問題，有劇烈的
    爭吵。我要求被告與承辦人一起坐到會議區討論，我告訴被告可以討論，但不要
    大聲。因被告有喝酒，一直咆哮，不肯到會議區，一直跑哮，包括三字經，他是
    罵丁○○，我不記得三字經內容。當時我們同仁很多人在，我要求同仁請政風室
    、駐警前來處理。被告是在爭吵中有夾著三字經，我去了解後我才聽到，我去了
    解之前應該沒有罵三字經。但被告一直不肯走，在爭吵中，我看到丁○○坐在位
    子上，被告站著，丁○○好像要站起來，身體好像有碰觸，被告是在往前理論的
    狀態，丁○○要站起來，碰觸到身體，就跌坐在椅子上。我就請板橋分局處理。
    我看到的身體碰觸是被告的手，哪一隻手我不記得，被告的手碰到丁○○的胸膛
    。後來就請板橋分局來處理。但板橋分局來處理前還是有爭吵。」「我現在記得
    是他們先在丁○○區○○○○○段時間，當時我是坐在我位置上。我聽到被告罵
    三字經應該是我過去處理，到警員將被告帶走的這段時間。」等語（見本院九十
    一年七月二時四日訊問筆錄），其於警訊中證稱被告係在其前往處理時罵丁○○
    三字經，於本院訊問時則改稱被告係在其前往處理，至警察將被告帶走時，罵丁○○三字經，及警訊中稱被告有用手推丁○○，本院訊問時則改稱被告站著，丁○○好像要站起來，身體好像有碰觸，被告是在往前理論的狀態，丁○○要站起
    來，碰觸到身體，就跌坐在椅子上等語，並未明確指稱被告有用手推丁○○，其
    所證情節先後不一，已難憑信，且其在本院訊問時所證之上開情節，核與證人丙○○上開所證：被告係在政風人員及駐警前往處理前，罵丁○○三字經之情節，
    及在偵查證稱被告係以手推丁○○肩膀及頭部；於本院訊問時證稱被告以手戳丁○○頭部等情節，均不相一致；而當時在現場洽公之證人戊○○在本院訊問時則
    證稱：「我在工務局附近，我聽到他們有大小聲，他們是比手劃腳，身體很靠近
    ，有無發生拉扯我不知道，我是去將他們拉開。我怕他們會吵架，所以我將己○○拉出去。」「（法官問：當時有無聽到何人用三字經罵人？）答：他們很大聲
    ，在爭執，但我沒聽清楚有沒有人罵三字經。因當時我離他們有一段距離，我是
    將他們拉開。」「（法官問：有無看到被告用手戳被害人的頭？）答：他們在講
    事情，比手劃腳，講的很激烈，我是沒看到有無用手戳他的頭。因我在被告後面
    ，看的不是很清楚。」「（法官問：政風人員到場時，被告有無去戳公務人員的
    頭？）答：我拉被告時，他還一邊指，有無戳到丁○○，我不清楚。」「（法官
    問：己○○在政風人員、警察到場後有無用三字經罵及恐嚇丁○○說在家等，要
    拿刀殺他？）答：我沒聽到。」等語（見本院九十一年九月二十日訊問筆錄），
    ，其並未聽到被告罵丁○○三字經或看到被告以手戳丁○○頭部，考證人戊○○
    係縣議員，與被告及被害人間並無特殊之身分、利害關係，客觀上其應無偏袒迴
    護被告之必要，是其證詞較之證人甲○○係被害人之課長、丙○○則為利害關係
    人之證詞，為真實可信。又被害人所提出於板橋分局之光碟片二片，因雜音太多
    無法製作譯文，及經本院調取後勘驗結果等情，並有丁○○之警訊筆錄可參（見
    偵查卷第七頁背面）經本院依職權向板橋分局調取後勘驗結果：其內聲音吵雜，
    無法聽清楚說話之內容，且無法辨識對話之人為何人，已如前述，且本院依職權
    再向台北縣政府調取工務局當時現場之監視錄影帶，經覆稱：本府工務局（建照
    課）並無監視錄影帶，故無法提供該項監視錄影帶等語，亦有台北縣政府九十一
    年十月十四日北府工建字第０九一０五七六一八九號函附卷可按，是被害人丁○○之指訴、證人丙○○之證詞及丁○○之簽呈，與證人甲○○、戊○○所證上開
    情節，並不一致，且無其他事證足佐為真，自不能僅依被害人丁○○與證人丙○○之上開指述，於無其他積極證據足佐為真之情形下，即謂被告有公訴人所指之
    妨害公務、公然侮辱犯行，此外，本院復查無直接積極之證據足認被告有公訴人
    所指之此部分犯行，不能證明其犯罪。
３、綜上所述，公訴人僅據被害人丁○○之指訴，及有利害關係之證人丙○○之證詞
    及簽呈為據，然被害人及證人丙○○之上開指述，核與證人甲○○、戊○○所證
    之情節，亦有如上述不一致之情形，亦無其他證據足佐被害人及證人丙○○之指
    述為，依證據有疑時，利益歸於被告之原則，自難資為不利被告之認定。是公訴
    人於無其他積極證據足佐被害人及證人丙○○之指述為真之情形下，即認被告有
    上開其所指之犯行，尚乏依據；此外，本院查無其他積極證據足認被告有公訴人
    所指之犯行，不能證明其犯罪，爰應為無罪之諭知，以示審慎。
據上論斷，應依刑事訴訟法第三百零一條第一項，判決如主文。
本案經檢察官鄧媛到庭執行職務
中      華      民      國      九十一      年      十一    月    十五  日
                                      臺灣板橋地方法院刑事第五庭
                                            法  官  林  錫  凱
右正本證明與原本無異。
如不服本判決，應於判決送達後十日內，向本院提出上訴狀。
                                            書記官  林  兆  嘉
中      華      民      國      九十一      年      十一    月    十八  日
